【裁判字號】    96,易,2877
【裁判日期】    970117
【裁判案由】    詐欺
【裁判全文】
臺灣臺北地方法院刑事判決              96年度易字第2877號
公  訴  人  臺灣臺北地方法院檢察署檢察官
被      告  丁○○
上列被告因詐欺案件，經檢察官聲請簡易判決處刑（96年度偵字
第18161 號、第18762 號），本院認不宜以簡易判決處刑，改依
通常程序審理，判決如下：
    主  文
丁○○幫助意圖為自己不法之所有，以詐術使人將本人之物交付
，處拘役伍拾日，如易科罰金，以新臺幣壹仟元折算壹日；減為
拘役貳拾伍日，如易科罰金，以新臺幣壹仟元折算壹日。
    事  實
一、丁○○明知金融帳戶為個人理財工具，申請開設金融帳戶並
    無任何特殊之限制，一般民眾皆可以存入最低開戶金額之方
    式申請之，且一個人可以在不同之金融機構申請多數之存款
    帳戶使用，取得甚易。而可預見時下以電話詐騙促使被害人
    以現金存款或操作銀行自動付款機而詐取金錢之行為甚為猖
    獗，且廣為媒體報導，並經政府有關機關呼籲，不要受騙。
    依一般人之社會生活經驗，苟不以自己名義申請開戶，卻向
    不特定人蒐集大量他人之帳戶供己使用，其目的極可能利用
    該帳戶供作非法之用，又對交付帳戶供他人使用雖無必然遭
    該他人利用為遂行詐欺取財犯罪之確信，惟丁○○竟仍以該
    他人縱持以遂行財產犯罪亦不違本意，而基於幫助他人為詐
    欺取財之不確定犯意，於民國96年4 月9 日至同年月12日間
    之某日，在臺灣地區內某不詳處所，將其所有戶名丁○○之
    日盛國際商業銀行股份有限公司內湖分行（以下稱日盛銀行
    ）、帳號00000000000000號帳戶之存摺1 本與提款卡1 張，
    交付予姓名、年籍不詳之成年人，並告知提款卡密碼。該姓
    名、年籍不詳之成年人與同夥之集團成員等數人，即基於意
    圖為自己不法所有之犯意，先後為下列行為：
  (一)於96年4 月12日18時40分許，由該集團成員自稱許小姐及吳
    主任之人，陸續撥打乙○○所使用門號0000000000號行動電
    話，向乙○○佯稱上次網路購物，於填寫匯款單時，誤觸碰
    分期付款設定，需至提款機操作取消等語，致乙○○陷於錯
    誤，於同年月日18時47分、19時21分許，依指示操作提款機
    設備，而帳戶內存款新臺幣（下同）22, 176 元、4,983 元
    ，即分別遭轉帳至丁○○所提供之上開日盛銀行帳戶內，該
    集團成員之其中1 人即以該提款卡將該贓款提領一空得手。
  (二)於96年4 月12日19時許，由該集團成員1 人撥打電話向戊○○佯稱：之前網路購物之款項匯至其約定帳戶內，需至提款
    機設備前操作取消等語，以致戊○○陷於錯誤，於同年月日
    19時30分、20時11分許，依指示操作提款機設備，而帳戶內
    存款24,512元、14,010元，即分別遭轉帳至丁○○所提供之
    上開日盛銀行帳戶內，該集團成員之其中1 人即以該提款卡
    將該贓款提領一空得手。
  (三)於96年4 月12日某時許，由該集團成員自稱許小姐之人，撥
    打電話向丙○○佯稱：因有設定約定帳戶，需以英文介面取
    消約定帳戶等語，以致丙○○陷於錯誤，於同年月日21 時5
    分許，依指示操作提款機設備，而帳戶內存款7,512 元即遭
    轉帳匯至丁○○所提供之上開日盛銀行帳戶內，該集團成員
    之其中1 人即以該提款卡將該贓款提領一空得手。
  (四)於96年4 月12日21時許，由該集團成員自稱陳先生之人，撥
    打電話向甲○○佯稱：係雅虎奇摩拍賣網站賣家，因之前匯
    款操作ATM 提款機時有設定約定轉帳功能，需至提款機取消
    等語，以致甲○○陷於錯誤，於同年月日21時33分許，依指
    示操作提款機設備，而帳戶內存款29,983元即遭轉帳匯至丁○○所提供之上開日盛銀行帳戶內，該集團成員之其中1 人
    即以該提款卡將該贓款提領一空得手。
二、案經乙○○、戊○○、丙○○、甲○○訴由臺北市政府警察
    局內湖分局、文山第一分局移送臺灣臺北地方法院檢察署檢
    察官偵查後聲請簡易判決處刑，本院認不宜以簡易判決處刑
    ，改依通常程序審理。
    理  由
壹、程序方面：
    按被告以外之人於審判外之言詞或書面陳述，除法律有規定
    者外，不得作為證據。又被告以外之人於審判外之陳述，雖
    不符前4 條之規定，而經當事人於審判程序同意作為證據，
    法院審酌該言詞陳述或書面陳述作成時之情況，認為適當者
    ，亦得為證據。當事人、代理人或辯護人於法院調查證據時
    ，知有第159 條第1 項不得為證據之情形，而未於言詞辯論
    終結前聲明異議者，視為有前項同意，刑事訴訟法159 條第
    1 項、第159 條之5 分別定有明文。查證人乙○○、戊○○
    、丙○○、甲○○於警詢時所為之陳述，固係審判外之陳述
    而屬傳聞證據，惟檢察官、被告丁○○就上開審判外之陳述
    ，於本院審理中，並不爭執證據能力，復未曾於言詞辯論終
    結前聲明異議，而本院審酌該等證人陳述作成時之情況，並
    無違法取證及證明力過低之瑕疵，亦認以之作為證據為適當
    ，依前揭規定說明，自得為證據。
貳、實體方面：
一、訊據被告固不否認上開日盛銀行帳戶確實為伊所申請設立等
    事實，惟矢口否認有何幫助詐欺之犯行，辯稱：伊開戶後就
    將帳戶存摺與提款卡一同放置在機車置物箱內，直到96年4
    月17日發現遭竊遺失後，伊有去銀行申請掛失止付，但沒有
    報案，另伊開立該帳戶是要給太太存錢用云云。惟查：
  (一)日盛銀行、帳號00000000000000號之帳戶確實係被告所開設
    等情，業據被告坦認不諱，且有日盛國際商業銀行股份有限
    公司集中作業組96年10月8 日銀字第0962W 00022280號函暨
    所附開戶申請書、交易明細分類帳1 份在卷可稽。而該詐騙
    集團成員於96年4 月12日18時40分許，該集團成員自稱許小
    姐及吳主任之人，陸續撥打電話向證人乙○○佯稱上次網路
    購物，於填寫匯款單時，誤觸碰分期付款設定，需至提款機
    操作取消等語，以致證人乙○○陷於錯誤，依指示操作而轉
    帳22,176元、4,983 元至丁○○所提供之上開日盛銀行帳戶
    內；於96年4 月12日19時許，該集團成員1 人撥打電話向戊○○佯稱：之前網路購物之款項匯至其約定帳戶內，需至提
    款機設備前操作取消等語，以致戊○○陷於錯誤，依指示操
    作而轉帳24,512元、14,010元至丁○○所提供之上開日盛銀
    行帳戶內；又於96年4 月12日某時許，該集團成員自稱許小
    姐之人，撥打電話向丙○○佯稱：因有設定約定帳戶，需以
    英文介面操作取消等語，以致丙○○陷於錯誤，依指示操作
    而轉帳7,512 元至丁○○所提供之上開日盛銀行帳戶內；另
    於96年4 月12日21時許，該集團成員自稱陳先生之人，撥打
    電話向甲○○佯稱：係雅虎奇摩拍賣網站賣家，因之前匯款
    操作ATM 提款機時有設定約定轉帳功能，需至提款機取消等
    語，以致甲○○陷於錯誤，依指示操作而轉帳29,983元至丁○○所提供之上開日盛銀行帳戶內之情，亦據證人乙○○、
    戊○○、丙○○、甲○○分別於警詢或本院審中指述綦詳（
    見96年度偵字第6896號偵查卷第9 頁至第10頁、第11頁至第
    12頁、第13頁至第14頁、第15頁至第16頁、本院97年1 月3
    日審判筆錄第2 頁），並有中華郵政自動櫃員機儲戶交易明
    細表6 張、臺北市政府警察局內湖分局受理刑事案件報案三
    聯單1 份、臺北縣政府警察局受理刑事案件報案三聯單2份
    、桃園縣政府警察局大園分局受理刑事案件報案三聯單1份
    附卷可佐，亦與被告前述帳戶存款明細分類帳內容相符。是
    被告上開帳戶確已供有意行騙之詐騙集團使用，而使證人乙○○、戊○○、丙○○、甲○○受詐術而將金錢匯入被告之
    上開帳戶內乙節，堪予認定。
  (二)雖被告辯稱：伊開戶後就將帳戶存摺與提款卡一同放置在機
    車置物箱內，直到96年4 月17日發現遭竊遺失後，伊有去銀
    行申請掛失止付，但沒有報案。另伊開立該帳戶是要給太太
    存錢用云云。惟查：
  (1)依被告於本院審理中供稱：伊在96年4 月9 日開立日盛銀行
    及臺北富邦銀行帳戶是為了讓越南籍太太可以匯款回越南使
    用。另外，伊當時正在找工作，想說找到工作時可以薪資轉
    帳使用等語（見本院97年1 月3 日第7 頁），可知，被告於
    96年4 月間並無工作，而其於斯時既無任何工作，且何時可
    工作賺取所得，暨將來所尋得之工作是否採薪資轉帳，均不
    確定之情況下，即於同日一次開立日盛銀行、臺北富邦商業
    銀行股份有限公司2 帳戶以供薪資轉帳使用，已有悖離常情
    之處。
  (2)再依被告前揭供稱結果，其顯無立即使用該存摺與提款卡之
    必要，則被告大可以將存摺與提款卡放置家中，以策安全，
    反而將之一同放置在機車置物箱內攜出，增加遺失後，遭有
    心人士違法使用之風險，此與常情亦有不符。另參諸存摺與
    提款卡等為個人重要理財物品，更涉及個人隱私事項，一般
    人莫不謹慎小心保管為是，被告所有前揭存摺等物件若真係
    遭竊遺失，其理當會於知悉此情時旋即至警察機關報案，以
    維護自身權益，惟被告卻置之不理，此為被告所不否認（見
    本院96年12月17日審判筆錄第2 頁），凡此種種均不合理。
    而經本院再檢視卷附日盛公司帳戶之交易明細，被告於96年
    4 月9 日開立後，證人乙○○、戊○○、丙○○、甲○○隨
    即於96年4 月12日遭詐騙而分別將金錢匯入被告之上開帳戶
    內之情形，與現今申請帳戶出售或交付詐欺集團後、並隨即
    供作詐騙集團詐騙贓款匯入、提領之用等慣常作法相合。基
    此，被告前揭辯解，自難採信。
  (3)抑且，徵諸詐欺取財犯罪集團既知利用他人之帳戶掩飾犯罪
    所得，應非愚昧之人，當知社會上一般人如帳戶存摺、提款
    卡、提款密碼遺失或遭竊，為防止拾（竊）得之人盜領存款
    或供作不法使用，必會於發現後立即報警或向金融機構辦理
    掛失止付，在此情形下，其等如仍以該帳戶作為犯罪工具，
    則在被害人將款項匯入該帳戶後，極有可能因帳戶所有人掛
    失止付而無法提領，則其等大費周章從事犯罪之行為，卻只
    能平白無故替原帳戶所有人匯入金錢，此等損人不利己之舉
    ，聰明狡詐之犯罪集團應無可能為之，換言之，犯罪集團份
    子為確信帳戶所有人不會報警或掛失止付，確定其等能自由
    使用該帳戶提款、轉帳，方能恃無忌憚要求被害人匯款至該
    指定帳戶，另再佐以被告自承提款卡之密碼均係開戶當日所
    自行設定等語（見本院97年1 月3 日審判筆錄第5 頁），依
    此，更徵上開帳戶之存摺、提款卡與密碼，確係被告自己交
    付犯罪集團份子無誤。
  (三)查一般國人向金融機構開設帳戶，並無任何法令限制，若係
    用於存提款之正當用途，大可光明正大自行申請，無須使用
    他人之帳戶。而帳戶係用來存提款項使用，倘有人收集他人
    帳戶做不明使用，出賣或出借帳戶之人，依社會一般人之認
    知，極易判斷係該隱身幕後之使用人意圖以使用他人帳戶，
    以供非法犯罪之用，而現行不法之徒並常利用他人帳戶來詐
    騙他人錢財之用，乃眾所週知之事實，而以被告年屆40餘歲
    ，應具有相當之社會歷練經驗，及詐欺集團利用人頭帳戶犯
    罪之情形，已為報章、媒體廣為報導等情，被告自當可預見
    將上開帳戶之存摺、提款卡與密碼，交付姓名、年籍不詳之
    不明人士使用，該收集帳戶之人可能將之用來從事詐欺取財
    犯罪，作為詐欺取財取財之人頭帳戶，以收取被害人匯入之
    款項，竟仍將其帳戶存摺、提款卡與密碼，交付該來路不明
    之人，顯具有縱有人以其金融帳戶實施詐欺犯罪亦不違背其
    本意之幫助意思。而按刑法上之幫助犯，係對於犯罪與正犯
    有共同之認識，而以幫助之意思，對於正犯資以助力，而未
    參與實施犯罪之行為者而言。本件被告提供其帳戶之相關物
    件使被害人存入款項，僅為他人之詐欺取財犯行提供助力，
    尚無以自己實施詐欺犯罪之意思，與他人有共同犯罪之犯意
    聯絡，而有參與或分擔詐欺取財犯罪之構成要件行為，是本
    件被告僅有幫助詐欺之犯意，而為詐欺取財構成要件以外之
    行為，尚難認被告係詐欺罪之共同正犯。
  (四)綜上所述，被告前開所為辯解，顯係卸責之詞，不足採信，
    被告幫助他人犯詐欺罪之行為，事證明確，應依法論科。
三、核被告所為，係犯刑法第30條第1 項前段、第339 條第1項
    之幫助詐欺取財罪。又該犯罪集團雖多次詐欺證人乙○○、
    戊○○、丙○○、甲○○，致其等陷於錯誤，而先後交付財
    物，惟被告僅以前開一次之幫助行為，幫助犯罪集團犯前開
    多次詐欺取財犯行，僅成立一次幫助犯罪行為，並應依刑法
    第30條第2 項之規定，按正犯之刑減輕之。爰審酌被告提供
    帳戶幫助他人犯罪，致使真正犯罪者難以被查獲，助長詐欺
    犯罪風氣猖獗，破壞社會治安及金融秩序甚鉅，並使證人乙○○、戊○○、丙○○、甲○○受有損害，惟被告僅提供帳
    戶，尚未直接參與詐欺取財犯行，且非實際獲得暴利之人，
    情節顯較輕微，及參以其犯罪後猶否認犯行，堅不吐實等一
    切情狀，量處如主文所示之刑，並諭知易科罰金之折算標準
    。又被告前開犯行之犯罪時間係於96年4 月24日之前，且無
    中華民國96年罪犯減刑條例所定不得減刑之情形，爰依同條
    例第2 條第1 項第3 款規定減其宣告刑2 分之1 ，並諭知易
    科罰金之折算標準。
四、被告所交付之上開帳戶存摺與提款卡，雖係供犯罪所用之物
    ，但未經扣案，迄今仍未取回，且非義務沒收之物，爰不為
    沒收之諭知，附此敘明。
據上論斷，應依刑事訴訟法第452 條、第299 條第1 項前段，刑
法第30條第1 項前段、第2 項、第339 條第1 項、第41條第1 項
前段，刑法施行法第1 條之1 ，中華民國96年罪犯減刑條例第2
條第1 項第3 款、第7 條、第9 條，判決如主文。
本案經檢察官葉雅婷到庭執行職務。
中    華    民    國    97    年    1    月    17     日
                  臺灣臺北地方法院刑事第二庭
                      審判長法  官  劉煌基
                            法  官  葉力旗
                            法  官  賴淑美
以上正本證明與原本無異。
如不服本判決，應於判決送達後10日內向本院提出上訴狀 (應附
繕本)，上訴於臺灣高等法院。
                             書記官  許翠燕
中    華    民    國    97    年   1      月   17     日
附錄本案論罪科刑法條：
刑法第339條
意圖為自己或第三人不法之所有，以詐術使人將本人或第三人之
物交付者，處五年以下有期徒刑、拘役或科或併科一千元以下罰
金。
以前項方法得財產上不法之利益或使第三人得之者，亦同。
前二項之未遂犯罰之。


司法院資訊處製作；財團法人民間司法改革基金會備份。
